【裁判字號】    90,上訴,1057
【裁判日期】    901017
【裁判案由】    偽造文書
【裁判全文】
臺灣高等法院刑事判決                  九十年度上訴字第一五七號
    上  訴  人
    即  被  告  丁○○
                戊○○
右上訴人，因偽造文書案件，不服臺灣臺北地方法院，八十八年度訴字第一八三三號
，中華民國九十年二月十六日第一審判決（起訴案號：臺灣臺北地方法院檢察署八十
八年度偵字第一０九六九號）提起上訴，本院判決如左：
    主      文
上訴駁回。
    事      實
一、丁○○、戊○○二人係兄弟關係，因故與巫文傑（百驛停車場開發股份有限公
    司「下稱百驛公司」負責人）、甲○○（百鳴企業有限公司「下稱百鳴公司」
    及百傑登汽車綜合開發股份有限公司「下稱百傑登公司」負責人）及丙○○（百
    鳴公司員工）等人結怨；乃懷恨思圖報復，竟基於行使偽造私文書之概括犯意聯
    絡，共同連續偽造內容不實之私文書，後郵寄加以行使，情形如下：
    (1)於八十七年十二月間某日，以打字方式偽冒「己○○」名義，製作信函，檢舉
    丙○○任巴拉圭工商協進會執行長期間，涉嫌斂財中飽私囊；再由丁○○書寫信
    封，交寄予「巴拉圭駐華大使館」，足以生損害於「己○○」及「丙○○」二人
    （偽造之信函及信封如附表編號一所示）。
    (2)於八十八年四月中旬某日，以打字方式偽冒「丙○○」名義，製作信函，檢舉
    榮民總醫院停車場管理招標程序及管理過程有弊端，而承辦人「李鏞鑌」參與其
    中；再分別由丁○○、戊○○偽造「丙○○」署押書寫信封，交寄予「榮總政風
    室主任」及「台北郵政三六之八八○信箱」，足以生損害於「李鏞鑌」及「丙○○」二人（偽造之信函及信封如附表編號二所示）。
    (3)於八十八年四月間某日，先在不詳地點，委託不知情之成年刻印師傅，偽刻如
    附表編號五百傑登公司及負責人甲○○之公司大小印章各一枚，再偽冒「百傑登
    公司」名義，製作存證信函，其上並蓋有上開偽造之百傑登公司大小印文，捏造
    榮民總醫院承辦人員索取回扣；再分別寄給「榮總院長室」及「榮總政風室」，
    足以生損害於「百傑登公司」及甲○○（偽造之信函及信封如附表編號三所示）
    。
    (4)於八十八年五月間某日，以發送電子郵件方式，偽冒「甲○○」名義，製作發
    送予監察院院長、榮總及調查局之電子郵件，檢舉榮民總醫院員工李鏞鑌收取回
    扣，並將上述電子郵件之內容列印成書面，並在其上註明「小心被出賣，朋友」
    ，郵寄予「李鏞鑌」，足生損害於甲○○（偽造之電子郵件及書寫之信封如附表
    編號四所示）。
二、案經甲○○、丙○○及百傑登公司訴由臺灣臺北地方法院檢察署檢察官偵查起訴
    。
    理      由
一、訊據上訴人即被告丁○○、戊○○（下均稱被告）分別坦承書寫如附表編號一至
    編號四寄予巴拉圭駐華大使館、榮民總醫院政風室、榮民總醫院院長室、「李鏞
    鑌」等人之信封，惟矢口否認偽造文書之犯行，一致辯稱：信件內容非伊等所寫
    ，不知信件內容，伊等係被丙○○陷害，才書寫如附表編號一至編號四之信封云
    云。
二、然查右揭事實，業據告訴人百傑登公司負責人甲○○於於檢察官偵查中及告訴人
    丙○○於第一審偵審中及本院指訴甚詳，核與證人李鏞鑌於檢察官偵查中證述情
    節相符；第查如附表編號一至編號四之信封既係被告二人書寫，被告二人辯稱：
    不知信件內容，惟按告訴人丙○○焉有可能在信函內容檢舉自己貪污等不法行為
    ，衡之社會常情，顯有違背；另被告二人辯稱：被丙○○陷害，才書寫如附表編
    號一至編號四之信封，惟渠等二人並未提出任何證據證明，顯見係被告二人所辯
    為卸責之詞。此外，本件並有如附表編號一至編號四之信函、信封及內政部警政
    署刑事警察局鑑驗通知書二份在卷可查。證人乙○○只係告訴人公司承包停車場
    管理員之一，既不在公司內上班，所證聽被告提及代丙○○寫信封或曾代寄信件
    或為傳聞既為丙○○所否認，實乃事後與被告勾串之證言，既偏離事實又與本院
    調查所得不符，已無可取。綜上，被告二人在本院中之辯解，均係事後卸責之詞
    ，不足採信。渠等二人偽造及行使偽造私文書犯行，至堪認定。
三、核渠等所為，係犯刑法第二百十六條、第二百十條之行使偽造私文書罪；其偽造
    如附表編號五百傑登公司大小章及偽造百傑登公司大小印文，均係偽造私文書之
    階段行為，不另論罪；渠等偽造「丙○○」、「百傑登公司」署押於附表編號二
    、三之信封上，亦係屬偽造私文書行為之一部，不另論以偽造署押之罪；至渠等
    偽造私文書之低度行為，又為高度之行使行為所吸收；又被告二人所犯上開之罪
    ，有犯意聯絡及行為分擔，均為共同正犯。被告二人先後多次行使偽造私文書罪
    犯行，時間相接，犯罪構成要件相同，顯均係基於概括之犯意為之，應依連續犯
    之規定，論以一行使偽造私文書罪，並依法加重其刑。
四、原審依調查證據結果適用刑法第二條第一項前段、第二十八條、第五十六條、第
    二百十六條、第二百十條、修正後刑法第四十一條第一項前段、第七十四條第一
    款、第二百十九條、第三十八條第一項第二款、罰金罰鍰提高標準條例第二條，
    審酌被告二人，因與巫文傑、甲○○及丙○○等人結怨，為圖報復之犯罪動機、
    手段、所生危害暨被告犯後態度等一切情狀，分別量處戊○○有期徒刑五月；丁○○有期徒刑三月，並均諭知易科罰金之折算標準，以資懲惕。又被告二人均未
    曾受有期徒刑以上刑之宣告，有臺灣高等法院檢察署刑案紀錄簡覆表二件在卷可
    徵，再酌被告丁○○犯上開犯行後，於八十九年一月十五日上午六時許，因不明
    原因，遭費靖傑、孫偉鄴及其他二名不詳姓名之成年男子等人砍殺，致受有（一
    ）右掌齊腕切斷傷合併韌帶血管受損；（二）右小指深切度裂傷合併指骨骨折；
    （三）右膝深度撕裂傷合併肌肉血管神經受損；（四）鼻骨開放性骨折；（五）
    左手大姆指撕裂傷；（六）右小腿開放性骨折合併深度撕裂傷等傷害（詳卷附原
    法院八十九年度訴字第五一三號判決書）；渠等二人經此科刑教訓，應知惕勵，
    信無再犯之虞，認其所受本案刑之宣告以暫不執行為適當，爰併分別諭知緩刑三
    年、二年，以啟自新。另於理由中指明被告行為後，刑法第四十一條已於九十年
    一月四日修正，並經經總統於同年月十日公布生效，比較新舊法，以新法較有利
    於被告，依刑法第二條第一項前段之規定，應適用最有利於行為人之法律，依修
    正後刑法第四十一條第一項前段之規定諭知易科罰金之折算標準。偽造如附表編
    號五百傑登公司大小章各一枚，雖未扣案，惟不能證明業已滅失，均應依刑法第
    二百十九條規定宣告沒收；另偽造如附表編號一至編號四之信件、電子郵件及信
    封，係屬被告二人所有，且供犯罪所用之物，應併依刑法第三十八條第一項第二
    款之規定宣告沒收。至偽造之百傑登公司大小章印文及「丙○○」、「百傑登公
    司」署押，因無從與偽造之存證信函及信封分割，爰不另依刑法第二百十九條之
    規定宣告沒收，附此敘明。經核認事用法均無不當，量刑亦稱允洽，被告等上訴
    意旨否認犯罪並無可採，上訴核無理由，應予駁回。
五、被告等經合法傳喚，無正當理由不到場，爰不待其陳述，逕行判決。
據上論斷，應依刑事訴訟法第三百六十八條、第三百七十一條，判決如主文。
本案經檢察官陳明光到庭執行職務。
中      華      民      國     九十     年      十      月      十七    日
                            臺灣高等法院刑事第十八庭
                                審判長法  官  吳      敦
                                      法  官  林  陳  松
                                      法  官  吳  明  峰
右正本證明與原本無異。
如不服本判決應於收受送達後十日內向本院提出上訴書狀，其未敘述上訴之理由者並
得於提起上訴後十日內向本院補提理由書（均須按他造當事人之人數附繕本）。
                                      書記官  李  華  安
中      華      民      國     九十     年      十      月      十七    日
附錄：本案論罪科刑法條全文
刑法第二百十六條：
行使第二百十條至第二百十五條之文書者，依偽造、變造文書或登載不實事項或使登
載不實事項之規定處斷。
刑法第二百十條：
偽造、變造私文書，足以生損害於公眾或他人者，處五年以下有期徒刑。
附表：
編號：
一、偽冒「己○○」名義，製作信函及信封，向巴拉圭駐華大使館檢舉丙○○涉嫌斂
    財中飽私囊（詳八十八年度偵字第一四三０七號卷第十一頁至第十四頁）。
二、偽冒「丙○○」名義，製作信函及信封，向榮民總醫院政風室檢舉停車場管理招
    標程序及管理過程有弊端，而承辦人「李鏞鑌」參與其中（詳八十八年度偵字第
    一四三０七號卷第八頁至第十頁及第十五頁至十六頁）。
三、偽冒「百傑登公司」名義，製作存證信函及信封，向榮民總醫院院長室及榮民總
    醫院政風室檢舉，捏造榮民總醫院承辦人員索取回扣（詳八十八年度偵字第一四
    三０七號卷第八十頁至第八十三頁）。
四、偽冒「甲○○」名義，製作發送予監察院院長、榮總及調查局之電子郵件，檢舉
    榮民總醫院員工李鏞鑌收取回扣，並將上述電子郵件之內容列印成書面，並在其
    上註明「小心被出賣，朋友」，郵寄予「李鏞鑌」（詳八十八年度偵字第一四三
    ０七號卷第八十八、八十九頁）。
五、偽造百傑登汽車綜合開發股份有限公司及負責人甲○○大小印章各一枚。


司法院資訊處製作；財團法人民間司法改革基金會備份。
